臺灣臺南地方法院民事判決
111年度訴字第1366號
原      告  李秀枝即奧之院心靈小棧（獨資商號）

被      告  鄭文翔即羊羽羊工作室（獨資商號）

上列當事人間請求損害賠償等事件，經本院於民國111年11月4日
言詞辯論終結，判決如下：
    主  文
原告之訴駁回。
訴訟費用由原告負擔。
    事實及理由
一、原告主張：緣被告前向訴外人臺南市政府文化局（下稱文化
    局）投標「新化和平街日式宿舍群委託經營管理案」標案，
    簽訂一般勞務採購契約（下稱系爭標案或系爭採購契約）。
    被告明知系爭採購契約第7條第7項第1款約定廠商不得將契
    約轉包，卻仍於民國107年4月、9月和原告簽訂租賃契約，
    違法轉租原告，原告在獲文化局許可後，挹注大筆經費設立
    臺灣第1座「大黑天神神社」，在108年元旦辦理安座儀式，
    每日早晚敬茶、點香，香火鼎盛。詎被告遲至109年8月中旬
    ，始告知原告和文化局已不再續約，並要求原告在109年9月
    15日前淨空遷離，惟因神社所設「真言宗神像」遷移新址須
    先經相當程序步驟，且適逢農曆7月間，有實際困難，嗣文
    化局於109年12月28日，在未經公告、無法院執行名義、未
    通知原告，且轄區員警亦未到場之情形下，與被告官商勾結
    ，共同將神社強制拆除，再以廢棄物之名義將原告所有包括
    神像在內之物品強行移置放在被告住處，侵害原告之財產權
    、罔顧憲法宗教自由。為此，提起本件訴訟，請求被告將物
    品返還，及請求被告賠償原告自109年11月7日起每月以新臺
    幣（下同）20,000元計算之營業損失等語。並聲明：㈠被告
    應出示109年12月28日之錄影帶及造冊（下稱系爭資料）以
    證明文化局強行移置之物品為事業廢棄物；㈡被告應自109年
    11月7日起至文化局將強行移置之物品返還原告之日止，每
    月給付原告20,000元（111年11月4日民事訴訟三狀聲明第2
    項、第3項之訴，本院另以裁定駁回）。
二、被告則以：
　㈠被告前向文化局標得系爭標案並簽訂系爭採購契約，得於臺
    南市○○區○○街00巷0號、3號、5號、7號建物內及所述環境內
    經營餐飲及文創產業。嗣兩造於107年8月間達成合作共識，
    於原告配合贊助上開日式宿舍群活動，並協助環境整潔與建
    物設備維護之前提下，可在臺南市○○區○○街00巷0號房屋（
    下稱系爭房屋）內販售文創商品，雙方於107年8月26日簽訂
    房屋租賃契約（下稱系爭租約），約定合作期間自107年9月
    16日起至109年9月15日止，租金為每月10,000元。系爭租約
    到期後，被告並無與原告另立新約之意，原告亦無續約之意
    ，未再繳納租金，詎被告多次催請原告將系爭房屋遷讓返還
    及清空雜物，原告卻屢藉故拖延，直至109年12月28日，始
    由文化局將系爭房屋淨空，並將公共區域地上占用物搬遷，
    解除原告之占有狀態。被告因上開紛爭，另於109年間對原
    告提起請求遷讓房屋等事件訴訟，業經本院新市簡易庭以10
    9年度新簡字第613號判決被告（即該案原告）部分勝訴，嗣
    因原告（即該案被告）不服提起上訴，現由本院民事庭以11
    0年度簡上字第91號審理中（下稱另案）。
　㈡原告請求交付系爭資料及損害賠償，被告均予否認。109年12
    月28日之拆遷作業係文化局處理，物品是文化局移置，只是
    為了避免日後再生爭議，所以委請被告找1塊空地放著，被
    告不負保管責任。文化局在另案有發函請原告領回去，但經
    原告拒絕，系爭資料都在文化局處。且系爭租約期滿後，兩
    造之租賃關係消滅，原告在租期屆滿後仍不搬遷，致被告尚
    須另案提起訴訟以維自身權利，究受有何營業損失等語置辯
    。並聲明：原告之訴駁回。
三、得心證之理由：
  ㈠經查，系爭標案係文化局以勞務採購方式委由被告執行經營
    ，對系爭房屋（本院按：履約地點「新化和平街日式宿舍群
    」，完整地址應包括臺南市○○區○○街00號、21號、23號、25
    號；45巷1號、3號、5號、7號，見補字卷第151頁）進行管
    理維護、日常保養、環境清潔等工作，約定勞務採購履約期
    限至109年9月15日止；被告則另於107年間與原告簽訂系爭
    租約，將系爭房屋出租予原告使用，約定租期自107年9月16
    日起至109年9月15日止，為期2年，租金為每月10,000元；
    嗣系爭標案期滿後，文化局以被告違反系爭採購契約不得轉
    包之約定將履約保證金54,000元沒入，復因被告遲延將系爭
    房屋遷讓返還文化局，文化局於109年12月28日始將系爭房
    屋強制清空，因此對被告計罰逾期違約金合計67,000元等情
    ，有原告提出之系爭採購契約、系爭租約、臺南市政府文化
    局109年10月26日南市文運字第1091298554號、109年12月25
    日南市文運字第1091588176號、110年1月27日南市文運字第
    1100172779A號函等影本各1份在卷可稽（見補字卷第149頁
    至第170頁、第69頁至第71頁、第99頁、第115頁、第135頁
    ）。被告另案對原告起訴請求遷讓房屋等事件，經本院新市
    簡易庭於110年4月16日以109年度新簡字第613號判決原告（
    即該案被告）應給付被告（即該案原告）18,393元，及自11
    0年1月16日起算之法定遲延利息，駁回被告其餘之訴，惟因
    原告不服提起上訴，現由本院民事庭以110年度簡上字第91
    號審理中等節，亦有被告提出之本院新市簡易庭109年度新
    簡字第613號民事判決影本1份可按（見本院卷第57頁至第69
    頁），並經本院依職權調閱另案卷宗核閱無誤。此部分之事
    實，先堪認定。
  ㈡原告固請求被告提出109年12月28日之錄影帶及造冊，以證明
    文化局強行移置之物品為事業廢棄物（見本院卷第113頁、
    第119頁）。然原告請求被告交付系爭資料，性質上為給付
    之訴，須有私法上之給付請求權其訴權始存在，惟原告對於
    其目的乃用以「證明文化局強行移置之物品為事業廢棄物」
    ，並未敘明對被告有何給付之請求權，或被告基於何種法律
    關係對原告負有應提出系爭資料證明之義務。且關於原告請
    求交付之系爭資料，原告於本院審理稱：「（問：原告所述
    造冊的人是誰？）文化局。在我檢附的證物有。（問：既然
    是文化局造冊為何請被告提出？）因為是他們一起去拆的。
    」等語（見本院卷第114頁），實已自陳系爭資料係文化局
    而非被告製作。另觀原告提出文化局109年10月28日南市文
    運字第1091292873號函主旨「有關貴公司占用本局轄管建物
    －新化役郡宿舍（臺南市○○區○○街00巷0號），請即刻清空遷
    移並撤除相關私設之設施物（如附件），請查照」等語、說
    明「三、本局將於公告後強制拆除地上設施物，淨空建物空
    間，並依法提起訴訟」等語、109年11月3日南市文運字第10
    91335939號公告主旨「請於本局轄管建物（臺南市○○區○○街
    00巷0號）違法佔用者，於期限內自行清空遷移、撤除私設
    之設施物，以及騰空前方廣場」等語、111年5月3日南市文
    運字第1110582835號函說明「二、本局原則同意提供相關物
    品清冊影本、現場照片、錄音錄影畫面等資料供貴院參考。
    四、關於本案上訴人願前往保管地點取回所有物品，本局於
    正常上班日期間皆可派員配合處理，並請貴院函請臺南市政
    府警察局派員到場監看及協助。……五、檢附相關資料光碟片
    乙份」等語（見補字卷第117頁、第119頁、第33頁），均足
    徵系爭房屋109年12月28日之強制清空程序係由文化局辦理
    ，且除原告片面陳述之外，並無證據證明當日被告有和文化
    局「共同」強制拆遷，甚至有原告主張官商勾結之情形存在
    ，被告既非當日拆遷、移置之人，應可認被告抗辯伊並未持
    有系爭資料等語屬實。則原告命被告提出非其占有之物，實
    際上並無給付之可能，原告應向文化局請求交付，或於另案
    請求閱卷及拷貝交付相關資料（惟仍須經法院同意），而非
    以被告為請求交付之對象，此部分請求，自屬無據。
  ㈢原告另請求被告賠償原告自109年11月7日起，每月以20,000
    元計算之營業損失。然兩造於107年8月26日簽訂之系爭租約
    ，約定租期自107年9月16日起至109年9月15日止（見補字卷
    第69頁），亦為原告所不爭執（見本院卷第115頁），此後
    被告數度催告原告遷出，有元盈法律事務所109年9月26日10
    9年元盈禹字第20200926號函影本、羊羽羊工作室109年10月
    19日找第0000000號函影本各1份在卷可參（見補字卷第111
    頁至第112頁、第101頁），顯然原告已明示無續租之意，依
    民法第450條第1項約定，租賃關係於期限屆滿時消滅，原告
    尚有負依契約及民法第455條規定將租賃物返還之義務。被
    告另因違反契約約定轉租和文化局所生之履約爭議，基於債
    之相對性，與兩造間之系爭租約無涉。兩造之租賃關係消滅
    後，原告即無再行占有使用系爭房屋之合法權源，原告在文
    化局於109年12月28日將系爭房屋強制清空前，未將系爭房
    屋遷讓返還，對被告已屬給付遲延之債務不履行，亦因被告
    與文化局間之系爭標案同時屆期，並無基於占有連鎖可對文
    化局主張之合法權源存在，即屬無權占有。原告無論對被告
    或文化局，均無在系爭房屋繼續營業、使用之權利，縱文化
    局於109年11月間在系爭房屋上鎖，致原告無法繼續使用，
    亦不能認其受有營業上之損失，不生損害賠償請求之問題。
    從而，此部分請求，亦屬無據。
四、綜上所述，原告之訴，為無理由，應予駁回。
五、本件事證已臻明確，兩造其餘攻擊防禦方法及舉證，核與判
    決結果均無影響，爰不另一一論述。　　
六、據上論結，本件原告之訴為無理由，依民事訴訟法第78條，
    判決如主文。
中　　華　　民　　國　　111 　年　　11　　月　　25　　日
                  民事第三庭    法  官　徐安傑
以上正本係照原本作成。
如對本判決上訴，須於判決送達後20日內向本院提出上訴狀。
如委任律師提起上訴者，應一併繳納上訴審裁判費。
中　　華　　民　　國　　111 　年　　11　　月　　25　　日
              　　　　　　　　　書記官  莊月琴